臺灣高等法院民事判決　　　　　　　　　　　　　　九十二年度上易字第一二九號
　　上　訴　人　淡水汽車客運股份有限公司
　　法定代理人　呂奇龍
　　訴訟代理人　林明珠律師
　　複　代理人　洪明聰律師
　　上　訴　人　甲○○
　　　　　　　　乙○○
　　被　上訴人　鉅華交通有限公司
　　法定代理人　鄭福來
　　右二人共同
　　訴訟代理人　胡盈州律師
　　　　　　　　邱昱宇律師
　　　　　　　　陳麗芬律師
右當事人間損害賠償事件，上訴人對於中華民國九十一年十二月二十日臺灣士林地方
法院九十年度訴字第一二九○號第一審判決提起上訴，經本院於九十三年八月三十一
日言詞辯論終結，判決如下：
    主      文
原判決關於駁回上訴人乙○○後開第二項之訴，及該部分假執行之聲請，暨命上訴人
乙○○負擔訴訟費用之裁判均廢棄。
上訴人甲○○、淡水汽車客運股份有限公司應再連帶給付上訴人乙○○新台幣萬零
伍佰陸拾捌元，及自民國九十二年一月二十三日起至清償日止，按年息百分之五計算
之利息。
原判決主文第二項關於命上訴人甲○○、淡水汽車客運股份有限公司連帶給付被上訴
人鉅華交通有限公司超過新台幣壹萬肆仟元本息部分，及該部分假執行之聲請，暨命
上訴人甲○○、淡水汽車客運股份有限公司連帶負擔訴訟費用之裁判均廢棄。
前開第三項廢棄部分，被上訴人鉅華交通有限公司在第一審之訴及假執行之聲請均駁
回。
上訴人乙○○、甲○○、淡水汽車客運股份有限公司之其餘上訴均駁回。
第一、二審訴訟費用，關於上訴人乙○○上訴部分，由上訴人甲○○、淡水汽車客運
股份有限公司連帶負擔二十五分之一，餘由上訴人乙○○負擔；關於上訴人甲○○、
淡水汽車客運股份有限公司上訴部分，由被上訴人鉅華交通有限公司負擔百分之一，
餘由上訴人甲○○、淡水汽車客運股份有限公司連帶負擔。
    事      實
甲、上訴人即被上訴人甲○○、淡水汽車客運股份有限公司（下稱淡水客運公司）方
    面：
壹、聲明：
一、原判決關於不利上訴人甲○○、淡水客運公司部分廢棄。
二、右開廢棄部分，上訴人乙○○、被上訴人鉅華交通有限公司（下稱鉅華交通公司
    ）在第一審之訴及假執行之聲請均駁回。
三、對造之上訴駁回。
貳、陳述：除與原判決記載相同部分，予以引用外，並補稱略以：
一、依本件道路交通事故調查報告表之現場圖及照片觀之，營業小客車之散落物大部
    分散布在外車道上，足證上訴人乙○○係將車輛停放在外車道及路肩各占一半之
    處，原審認定其車輛停放緊靠路旁護欄之路肩處，係將移位後之車輛誤為移位前
    之位置。若上訴人乙○○將車輛緊靠路邊停放，則該車遭上訴人甲○○撞擊後，
    定會撞及路旁護欄，而事實並非如此，故證人呂詹雪珠之證詞顯不足採。又上訴
    人乙○○行經肇事地點，尚可行進，並非突然失去動力，無法行駛，且其停車地
    點之前後均有空間，足讓其車輛向右靠近護欄之路肩處停靠，上訴人乙○○捨此
    不為，與有過失。
二、上訴人甲○○持有營業大客車駕駛執照駕車已十二年有餘，駕車一向小心謹慎，
    上訴人淡水客運公司就選任已盡相當注意，且上訴人淡水客運公司自成立以來，
    為提昇服務品質，落實營運績效，於新進駕駛員進入公司時，即舉辦職前訓練、
    在職訓練，就監督上訴人甲○○執行職務亦已盡相當注意。
三、上訴人乙○○空言支出醫藥費自付額四千八百三十四元，並無證據；又縱有支出
    ，尚須證明係因本件交通事故所生之必要費用。
四、台北市稅捐稽徵處書函所載營業小客車每月查定銷售額未必與上訴人乙○○實際
    收入相符；該銷售額為毛收入，尚須扣除成本如油料費、汽車保養費、折舊費後
    ，方屬淨收入即所得額。
五、上訴人甲○○名下原有房屋一幢，惟因未清償銀行貸款，已經法院查封拍賣賣出
    ；又因景氣不佳，上訴人甲○○駕駛計程車之收入微薄，請審酌上開情狀，酌減
    上訴人乙○○請求之慰藉金金額。
乙、被上訴人即上訴人乙○○、被上訴人鉅華交通有限公司方面：
壹、聲明：
（甲）上訴人乙○○部分：
一、原判決關於駁回上訴人乙○○後開第二項請求（除擴張聲明部分外）部分廢棄。
二、上訴人淡水客運公司、甲○○應再連帶給付上訴人乙○○新台幣（下同）七十萬
    六千零五十四元，及自上訴狀繕本送達之翌日起至清償日止，按年息百分之五計
    算之利息。
三、對造上訴駁回。
（乙）被上訴人鉅華交通公司部分：
      上訴駁回。
貳、陳述：除與原判決記載相同部分，予以引用外，並補稱略以：
一、原審認上訴人乙○○有三個月期間完全無法行走，須看
    上訴人乙○○左右脛骨碎性骨折並未完全痊癒復原，鋼釘亦不能拔除，仍無法行
    走，日常生活無法自理，仍須由配偶、胞弟輪流照顧，故上訴人乙○○仍得請求
    另三個月之看護費用。
二、上訴人甲○○並未私下給付上訴人乙○○一萬元之賠償金，此部分不應扣除。
三、上訴人乙○○育有四名子女，長子及長女現均就讀高中，另二名兒子現就讀國中
    ，平日生活均依賴上訴人乙○○之收入，另上訴人乙○○與胞弟共有台北縣之房
    地，向台灣銀行借貸一百二十萬元尚未清償。
四、上訴人乙○○因持續就醫，增加支出醫療費用四千八百三十四元。
五、汽車保養費多係由車輛所有人即被上訴人鉅華交通公司負擔，與上訴人乙○○無
    關，上訴人甲○○、淡水客運公司不得以之作為扣減上訴人乙○○月平均所得之
    依據。
丙、本院依職權調閱原審九十年度交簡字第一六一號上訴人甲○○業務過失傷害案件
    偵審全卷。
    理      由
一、程序方面：
（一）本件原審判決命淡水客運公司與甲○○連帶給付，本件訴訟標的對於其二人即
      屬必須合一確定，依民事訴訟法第五十六條第一款規定，淡水客運公司提起上
      訴之效力及於甲○○，爰併列甲○○為上訴人。
（二）上訴人淡水客運公司之法定代理人變更為呂奇龍，有其公司變更登記卡可稽，
      並據其具狀聲明承受訴訟（見本院卷六八至七二頁）及續行訴訟。合先敘明。
二、本件上訴人乙○○及被上訴人鉅華交通公司起訴主張：上訴人甲○○於民國（下
    同）八十九年十一月十七日下午五時五十分許，駕駛上訴人淡水客運公司所有Ａ
    Ｅ─一九七號營業大客車，沿台北縣淡金公路由金山往淡水方向行駛時，其應注
    意車前狀況，並隨時採取必要之安全措施，且因雨霧視線不清時，更應減速慢行
    ，作隨時停車之準備，詎上訴人甲○○並無不能注意之情事，竟疏於注意，衝撞
    上訴人乙○○所駕駛之被上訴人鉅華交通公司所有Ｂ四─六四六號營業小客車，
    上訴人乙○○當時因車輛故障將車停於路旁，並下車至後車廂欲拿取故障指示牌
    ，為上訴人甲○○駕駛之大客車撞及，致受有左股骨折及雙側脛腓骨骨折等傷害
    ，被上訴人鉅華交通公司所有之營業小客車則被撞毀損，上訴人甲○○顯有過失
    ，上訴人淡水客運公司為上訴人甲○○之僱用人，爰依侵權行為法則，請求上訴
    人甲○○、淡水客運公司連帶負損害賠償責任，求為命上訴人甲○○、淡水客運
    公司連帶給付上訴人乙○○一百二十八萬零八百九十四元、被上訴人鉅華交通公
    司八萬三千一百五十元，及均自起訴狀繕本送達之翌日起至清償日止，按年息百
    分之五計算利息之判決（原審判決上訴人甲○○、淡水客運公司應連帶給付上訴
    人乙○○五十二萬八千四百七十四元、被上訴人鉅華交通公司二萬元，及上訴人
    甲○○自九十年八月二十八日起，上訴人淡水客運公司自九十年八月二十四日起
    ，均至清償日止，按年息百分之五計算之利息；駁回上訴人乙○○、被上訴人鉅
    華交通公司其餘之請求。上訴人乙○○、甲○○、淡水客運公司各就其敗訴部分
    提起上訴。上訴人乙○○並擴張其聲明，求為命上訴人甲○○、淡水客運公司應
    再連帶給付伊七十萬六千零五十四元，及自上訴狀之繕本最後送達之翌日起至清
    償日止之法定遲延利息）。
    上訴人甲○○、淡水客運公司則以：上訴人甲○○駕車並無過失，本件交通事故
    發生時適逢雨霧視線不清，且上訴人乙○○因車輛故障停放於事故發生地，並未
    放置故障指示牌；縱認上訴人甲○○有過失，惟本件交通事故係因上訴人乙○○
    未將車輛停放於路肩，而將車輛停放在占用外車道及路肩各一半之處，顯然違反
    道路交通安全規則關於停車時應依車輛順行方向緊靠道路右側之規定，亦有過失
    ，彼等得主張過失相抵；及上訴人乙○○、鉅華交通公司請求賠償之金額過高，
    並應扣除上訴人甲○○、淡水客運公司業已各給付之一萬元、五萬元等語，資為
    抗辯。
三、經查上訴人乙○○、被上訴人鉅華交通公司主張之前開事實，業據彼等提出上訴
    人乙○○之診斷證明書為證（見原審士調字卷一二至一四頁），並有原審九十年
    度交簡字第一六一號上訴人甲○○業務過失傷害案件偵審全卷可稽。
四、上訴人甲○○、淡水客運公司雖否認上訴人甲○○駕駛大客車有過失云云，惟查
    上訴人甲○○在前開刑事案件警訊中陳述：「當時該路段沒有路燈，天氣陰暗，
    視線不好」，在檢察官偵訊中陳述肇事當時有海霧下雨等語（見原審檢察署九十
    年度偵字第五八號卷二五頁），又依上訴人乙○○所駕駛營業小客車後車廂嚴重
    毀損（見同卷宗一六至一八頁之照片）等情觀之，足見上訴人甲○○於肇事前疏
    未注意車前狀況，且駕車之車速極快，致撞擊衝力甚大而造成受撞擊之營業小客
    車後車廂嚴重毀損，有違本件交通事故發生時之道路交通安全規則第九十三條第
    一項第四款關於因雨霧致視線不清時，應減速慢行，作隨時停車之準備（現行規
    則同條第一項第二款）及同規則第九十四條第三項關於汽車行駛時，駕駛人應注
    意車前狀況，並隨時採取必要之安全措施之規定，應有過失。上訴人甲○○因業
    務上之過失傷害人，經刑事法院判處有期徒刑二月，亦有原審九十年度交簡字第
    一六一號上訴人甲○○業務過失傷害案件偵審卷宗及刑事判決（見本院卷八七、
    八八頁）可稽，上訴人甲○○有過失不法侵害上訴人乙○○之行為，堪以認定。
    又依本件交通事故發生時之道路交通安全規則第一百十二條第一項第十款前段規
    定：「停車時應依車輛順行方向緊靠道路右側」（現行規則同條第二項）；惟依
    本件道路交通事故調查報告表之現場圖所示，上訴人乙○○駕駛之營業小客車受
    撞擊後之碎片係散落在外車道，核與上訴人甲○○在檢察官偵訊中所為營業小客
    車停在路肩及慢車道中間之陳述（見原審檢察署九十年度偵字第五八號卷二四頁
    背面）相符，足見上訴人乙○○未緊靠道路右側停車，致為上訴人甲○○駕駛之
    大客車所撞擊，亦有過失，亦堪認定。
五、按因故意或過失，不法侵害他人之權利者，負損害賠償責任；受僱人因執行職務
    ，不法侵害他人之權利者，由僱用人與行為人連帶負損害賠償責任；不法侵害他
    人之身體或健康者，對於被害人因此喪失或減少勞動能力或增加生活上需要時，
    應負損害賠償責任；不法侵害他人之身體或健康者，被害人雖非財產上之損害，
    亦得請求賠償相當之金額，民法第一百八十四條第一項前段、第一百八十八條第
    一項前段、第一百九十三條第一項及第一百九十五條第一項分別定有明文。上訴
    人甲○○為上訴人淡水客運公司之受僱人，於執行職務時因過失致上訴人乙○○
    受有如前所述之傷害，對於上訴人乙○○應負侵權行為責任，上訴人淡水客運公
    司並未舉證證明其就選任及監督上訴人甲○○執行職務亦已盡相當之注意，或縱
    加以相當之注意仍不免發生損害，自應負僱用人之連帶賠償責任。
六、上訴人乙○○請求上訴人甲○○、淡水客運公司賠償之金額是否有據，分別論述
    如下：
（一）關於醫療及醫療器材費用部分：原審准許上訴人乙○○請求醫療費用三萬一千
      六百三十四元，有上訴人乙○○提出之馬偕紀念醫院醫療單據可稽（見原審士
      調字卷一六至二四頁），應屬有據。上訴人乙○○於提起上訴後，擴張請求醫
      療費用四千八百三十四元，亦有其提出之同上醫院醫療單據可稽（見本院卷五
      一至五五頁），經核均屬醫療上必要之費用，上訴人乙○○該部分之請求亦屬
      有據。又上訴人乙○○請求購買輪椅之費用四千五百元，業據其提出「杏一醫
      療用品」出貨單為證（見原審士調字卷一五頁），並經證人張粧惠到場證稱該
      出貨單為真正等語明確（見原審訴字卷一○三頁），上訴人乙○○該部分之請
      求亦屬有據。以上合計四萬零九百六十八元。
（二）關於看護費部分：經查上訴人乙○○因兩側脛腓骨骨折及左側股骨折，經手術
      股針固定，約三個月無法行走，須看
      院病患僱請院外看護全日費用為二千元，有馬偕紀念醫院九十一年八月二日馬
      院醫骨字第九一一七六八號函可憑（見原審訴字卷一四三頁）。上訴人乙○○
      主張由其配偶及胞弟看
      ，堪認為正當。又依馬偕紀念醫院上開公函所示，上訴人乙○○係約三個月無
      法行走，須看
      屬有據（參照最高法院八十八年度台上字第一八二七號判決）。上訴人乙○○
      逾上開期間之看護費用請求，則屬無據，不應准許。
（三）關於減少勞動能力之損失部分：上訴人乙○○主張其為計程車司機，有執業登
      記證可憑（見原審士調字卷三五頁），堪信為真實。又上訴人乙○○係兩側小
      腿脛腓骨開放性骨折合併左側大腿股骨粉碎性骨折，因多處骨折，無法立即恢
      復原來工作，約須修養一年，有馬偕紀念醫院九十年十ㄧ月一日馬院醫骨字第
      九○二二○三號函可憑（見原審訴字卷三三頁）。再營業小客車八十九、九十
      年間扣除支出成本、稅金、保險費、靠行服務費及油燃費，每月淨利約二萬六
      千四百七十二元，有台北縣計程車客運商業同業公會九十二八月五日（九二）
      北縣計客總字第九二○○八○○二號函可憑（見本院卷一○一頁）；爰以每月
      二萬六千四百七十二元，計算上訴人乙○○一年不能工作之損失，計三十一萬
      七千六百六十四元。上訴人乙○○請求減少勞動能力之損失於三十一萬七千六
      百六十四元範圍內應屬有據，逾上開金額之請求，即屬無據。
（四）關於非財產上損害之慰藉金部分：經查上訴人乙○○所受傷害情形為兩側小腿
      脛腓骨開放性骨折合併左側大腿股骨粉碎性骨折，在身體上及精神上自必感受
      相當痛苦，爰斟酌上訴人乙○○為營業小客車司機、學歷為高中，上訴人甲○
      ○原為營業大客車司機，現為營業小客車司機，學歷為高職，上訴人淡水客運
      公司為營業中之知名客運公司，資本額為七千萬元等兩造之身分、地位、經濟
      能力等一切情狀（見本院卷六六、七一、八四頁），認上訴人乙○○請求慰撫
      金以四十萬元為適當；其逾此部分之請求，則屬無據。
（五）依上所述，上訴人乙○○所受損害之金額合計為八十四萬八千六百三十二元（
      其計算式為：40,968元＋90,000元＋317,664元＋400,000元=848,632元）。另
      上訴人淡水客運公司已給付上訴人乙○○五萬元，有上訴人乙○○出具之領款
      收據可稽（見原審卷六六頁），應予扣除，上訴人得主張受損害之金額為七十
      九萬八千六百三十二元（其計算式為：848,632元－50,000元=798,632元）。
      至上訴人甲○○抗辯其有給付上訴人乙○○一萬元部分，為上訴人乙○○所否
      認，上訴人甲○○亦未能舉證證明，自不能扣除。又本件交通事故之發生，上
      訴人乙○○未緊靠道路右側停車，致為上訴人甲○○駕駛之大客車所撞擊，亦
      有過失，已如前述（見理由四）；爰斟酌兩造之過失程度，認以令上訴人甲○
      ○、淡水客運公司連帶負擔十分之七之賠償金額為適當，即上訴人甲○○、淡
      水客運公司應連帶賠償上訴人乙○○五十五萬九千零四十二元（其計算式為：
      798, 632元×7/10=559,042元，元以下四捨五入）。
七、關於被上訴人鉅華交通公司請求上訴人甲○○、淡水客運公司賠償部分：
    經查被上訴人鉅華交通公司為上訴人乙○○所駕駛之Ｂ四─六四六號營業小客車
    所有人，有車籍資料可憑（見原審卷七○頁），上開營業小客車既遭上訴人甲○
    ○駕車撞擊毀損，上訴人鉅華交通公司自得請求賠償。再查該營業小客車（廠牌
    福特六和、形式Laser-5W，一九九五年八月出廠，排氣量一五九八ｃｃ，里程數
    約二十萬公里，手排檔）於本件交通事故發生時即八十九年十一月十七日之市價
    為二萬元，有台北市中古汽車協會九十一年十月二十九日中協北市分（鑑）字九
    十一年第五號函卷可憑（見原審卷一六九頁）。又上訴人乙○○就本件交通事故
    之發生，與有過失，本院認以令上訴人甲○○、淡水客運公司負擔十分之七之賠
    償金額為適當，已如前述，從而被上訴人鉅華交通公司得請求賠償之金額為一萬
    四千元（其計算式為：20,000元×7/10=14,000元），其逾此金額之請求，即屬
    無據。
八、綜上所述，上訴人乙○○依侵權行為法則，請求上訴人甲○○、淡水客運公司連
    帶給付五十五萬九千零四十二元，及其中五十二萬八千四百七十四元自起訴狀繕
    本送達之翌日即上訴人甲○○自九十年八月二十八日起，上訴人淡水客運公司自
    九十年八月二十四日起，均至清償日止，按年息百分之五計算之利息（此部分本
    息為原審准許部分）；其餘三萬零五百六十八元自上訴狀繕本最後送達之翌日即
    九十二年一月二十三日起，至清償日止，按年息百分之五計算之利息，自屬應予
    准許；至逾上開部分之請求，即屬不應准許。被上訴人鉅華交通公司依侵權行為
    法則，請求上訴人甲○○、淡水客運公司連帶給付一萬四千元，及上訴人甲○○
    自九十年八月二十八日起，上訴人淡水客運公司自九十年八月二十四日起，均至
    清償日止，按年息百分之五計算之利息，自屬應予准許；至逾上開部分之請求，
    即屬不應准許。原審就上開應予准許部分（除上訴人乙○○擴張聲明部分外），
    所為上訴人甲○○、淡水客運公司敗訴之判決，並無不合，上訴人甲○○、淡水
    客運公司上訴論旨指摘原判決此部分不當，求予廢棄改判，為無理由；就上開上
    訴人乙○○之請求應予准許之其餘三萬零五百六十八元（除上訴人乙○○擴張聲
    明部分外）部分，所為上訴人乙○○敗訴之判決，自有未洽，上訴人乙○○上訴
    論旨指摘原判決此部分不當，求予廢棄改判，為有理由；就上開不應准許部所為
    上訴人乙○○敗訴之判決，並無不合，上訴人乙○○上訴論旨指摘原判決此部分
    不當，求予廢棄改判，為無理由；就上開被上訴人鉅華交通公司之請求不應准許
    部分所為上訴人甲○○、淡水客運公司敗訴之判決，自有未洽，上訴人甲○○、
    淡水客運公司上訴論旨指摘原判決此部分不當，求予廢棄改判，為有理由。
九、至兩造其餘之攻擊或防禦方法及未經援用之證據，經本院斟酌後，認為均不足以
    影響本判決之結果，自無逐一詳予論駁之必要。併此敘明。
十、據上論結，本件上訴人乙○○、甲○○、淡水客運公司之上訴，均為一部有理由
    ，一部無理由，依民事訴訟法第四百五十條、第四百四十九條第一項、第七十九
    條、第八十五條第二項，判決如主文。
中　　　華　　　民　　　國　　九十三　　年　　　九　　　月　　 十四 　　日
                                    民事第七庭
                                        審判長法  官  王　聖　惠
                                              法  官  梁  玉  芬
                                              法  官  鄭  威  莉
正本係照原本作成。
不得上訴。
中　　　華　　　民　　　國　　九十三　　年　　　九　　　月　　 十五 　　日
　　　　　　　　　　　　　　　　　　　　　　　書記官  吳  瑞  英
